臺灣臺北地方法院刑事判決　　　　　　 100年度易字第1644號
公　訴　人　臺灣臺北地方法院檢察署檢察官
被　　　告　周瑞法
上列被告因妨害名譽案件，經檢察官提起公訴(100年度偵字第31
16號），本院判決如下：
    主  文
周瑞法無罪。
    理  由
一、公訴意旨略以：被告周瑞法為台北市冷凍空調技師公會之理
    事長，告訴人李曉蓓則為中華民國冷凍空調技師公會全國聯
    合會之會務人員，被告因不滿李曉蓓對於會務之處理，欲將
    之解僱，於民國99年8月13日，在臺北市○○○路○段297 號
    之雙喜門餐廳召開第6屆第1次臨時理監事聯席會議上，於討
    論李曉蓓是否應遭解僱一案時，基於公然侮辱犯意，公然對
    理事們稱；「別人的人，你安ㄋㄟ告勒吠人ㄟ時諄，甲你某
    關ㄏㄟ啦，但告吠你ㄟ喜尊，丟某港款哪，聽無某，知影某
    ？因為你沒有被狗咬過啦」，公開以「狗吠」貶抑李曉蓓，
    足生損害於李曉蓓名譽，因認被告涉有刑法第309條第1項之
    公然侮辱罪嫌等語。
二、按被告未經審判證明有罪確定前，推定其為無罪，犯罪事實
    應依證據認定之，無證據不得推定其犯罪事實；而不能證明
    被告犯罪者，應諭知無罪之判決，刑事訴訟法第154 條、第
    301條第1項分別定有明文。又事實之認定，應憑證據，如未
    能發現相當證據，或證據不足以證明犯罪事實，自不能以推
    測或擬制之方法，為裁判基礎；且認定犯罪事實所憑之證據
    ，雖不以直接證據為限，間接證據亦包括在內，然而無論直
    接或間接證據，其為訴訟上之證明，須於通常一般人均不致
    有所懷疑，而得確信其為真實之程度者，始得據為有罪之認
    定。倘其證明尚未達到此一程度，而有合理懷疑之存在致無
    從使事實審法院獲得有罪之確信時，即應由法院為諭知被告
    無罪之判決，最高法院40年台上字第86號、76年台上字第49
    86號判例意旨均同此見解。
三、本件被告就起訴書所載，其為台北市冷凍空調技師公會之理
    事長，因不滿告訴人對於全國聯合會會務之處理，於99年 8
    月13日，在第6屆第1次臨時理監事聯席會議上，於討論是否
    解僱告訴人一案時，對理事稱；「別人的人，你安ㄋㄟ告勒
    吠人ㄟ時諄，甲你某關ㄏㄟ啦，但告吠你ㄟ喜尊，丟某港款
    哪，聽無某，知影某？因為你沒有被狗咬過啦」等事實，並
    不爭執，此並有證人即告訴人之證言（他卷第61頁)、99年8
    月13日理監事會錄音逐字稿(他卷第10頁)等證據資料足稽，
    則上開事實應堪信為真實；惟爭執其並無侮辱告訴人之意思
    ，且當時僅係與特定個別理監事閒聊，未公開對在場所有理
    監事陳述上揭內容。檢察官則以：被告之供述、證人即告訴
    人之明確指訴，以及99年8 月13日理監事會錄音逐字稿等，
    認被告確有於理監事會議上公開陳稱「別人的人，你安ㄋㄟ
    告勒吠人ㄟ時諄，甲你某關ㄏㄟ啦，但告吠你ㄟ喜尊，丟某
    港款哪，聽無某，知影某？因為你沒有被狗咬過啦」之侮辱
    告訴人事實，而應論以公然侮辱罪責。
四、經查：告訴人在未經中華民國冷凍空調技師公會全國聯合會
    解雇前，不僅屬於該全國聯合會之會務人員，且於全國聯合
    會之會員大會、理監事會議擔任紀錄，此有偵查卷附會議紀
    錄可稽（他卷第4、55頁)；兼之與擔任台北市冷凍空調技師
    公會理事長之被告同處辦公，向有齟齬，此除有被告於警、
    偵、本院中陳述、告訴人於警、偵中陳述外，亦有本院審理
    時被告庭提且告訴人不爭執之公會辦公處所門鎖照片及 MSN
    對話紀錄足憑（本院卷第12-23頁)；況告訴人更稱「這是我
    聯合會的門鎖，我怕別人會去我的房間，我才把膠水塗在鑰
    匙孔上，每天拔來拔去，才可以進出房間....」等語（本院
    卷第25頁），可認被告與告訴人解雇前間之相處已勢同水火
    。再者，由上揭被告庭提之公會辦公處所門鎖照片及MSN 對
    話紀錄觀之，被告會搜集與告訴人有關之相關資料，可認被
    告已處處小心，提防告訴人。其次，99年7 月24日，中華民
    國冷凍空調技師公會全國聯合會在臺北市○○○路142 號三
    軍軍官俱樂部舉行第6屆第1次(99年度)會員代表大會暨技術
    研討會中，就告訴人是否因侮辱會員（即被告）有違勞基法
    而應予解僱1節，欲提案在第6屆理監事聯席會議討論（他卷
    第6頁)，隨即於99年8月13日在雙喜門餐廳包廂內，召開第6
    屆第1次臨時理監事聯席會議，而該2次會議均由告訴人擔任
    會議紀錄（他卷第4、55頁)，而由會議紀錄顯示，告訴人大
    致上均全程在場，惟獨在公訴所指時、地，臨時理監事會在
    包廂內討論是否解雇告訴人之議程時，請告訴人離場約20分
    鐘(他卷第61頁末行)，而據告訴人指稱，這約20分鐘過程，
    其係坐在包廂門口，包廂門關閉。則被告明知要小心提防告
    訴人舉動，且在第6屆第1次會員大會全程、臨時理監事聯席
    會其他議程中，均未公然宣稱公訴所指侮辱告訴人話語，僅
    僅在告訴人離場之期間內提及，就此足認被告並不欲使告訴
    人知悉其所述之公訴指摘內容，則被告是否具有侮辱告訴人
    之故意，本院即有合理之懷疑而無法形成確信。檢察官雖以
    ：被告周瑞法之供述，告訴人李曉蓓之指訴，99年 8
    月13日理監事會錄音逐字稿等情，因認被告確有公然侮辱告
    訴人之犯行。惟查：告訴人之指述，本以被告犯罪為目的，
    不得據以為唯一認定被告犯罪之證據，必須參酌其他事證，
    做全盤判斷，而告訴人對於被告於陳述公訴所指侮辱告訴人
    之話語當時不在場，亦不爭執（他卷第61頁末行、本院卷第
    26頁背面)；至被告供述及99年8月13日理監事會錄音逐字稿
    ，雖得證明被告確於99年8 月13日，在第6屆第1次臨時理監
    事聯席會議上，於討論是否解僱告訴人一案時，對理事稱公
    訴所指侮辱告訴人之話語，但僅憑此等證據，尚無法令本院
    形成被告存有侮辱告訴人故意之確信，已如上述。至於被告
    聲請傳喚99年8 月13日，理監事會議討論是否解僱告訴人之
    議程當時，所有參與會議之理監事尤其是前任理事長黃克修
    、及現任理事長鄭正仁到庭作證，以證明被告並無侮辱告訴
    人之意思部分，因檢察官所舉證據尚無法證明被告具有侮辱
    告訴人之故意，是縱未予傳喚被告所聲請傳喚之證人到庭，
    調查證據，亦不生不利於被告之影響，附此敘明。
五、綜上所述，檢察官既未舉證令本院確信被告存有侮辱告訴人
    之故意，而仍有合理懷疑，即與刑法第309條第1項公然侮辱
    罪之要件不符，自難逕以該罪相繩。此外，復查無其他積極
    證據足資認定被告有何公然侮辱告訴人之罪行可言。既不能
    證明被告犯罪，即應為無罪判決之諭知。
據上論斷，應依刑事訴訟法第301條第1項，判決如主文。
本案經檢察官蘇維達到庭執行職務。
中    華    民    國   100    年    6     月    30    日
                  刑事第二十庭  法  官  呂政燁
以上正本證明與原本無異。
如不服本判決應於收受送達後10日內向本院提出上訴書狀，並應
敘述具體理由；其未敘述上訴理由者，應於上訴期間屆滿後20日
內向本院補提理由書（均須按他造當事人之人數附繕本）「切勿
逕送上級法院」。告訴人或被害人如對於本判決不服者，應具備
理由請求檢察官上訴，其上訴期間之計算係以檢察官收受判決正
本之日期為準。
                                書記官  呂欣穎
中    華    民    國   100    年    6     月    30    日